【裁判字號】    92,交聲更,9
【裁判日期】    920630
【裁判案由】    交管條例聲異
【裁判全文】
臺灣板橋地方法院交通事件裁定                      九十二年度交聲更字第九號
    原處分機關  交通部公路總局臺北區監理所
    異  議  人  乙○○
    即受處分人
右列受處分人因違反道路交通管理處罰條例案件，對於交通部公路總局臺北區監理所
於民國九十一年五月一日以北監六字第裁四０－ＡＢＸ二三二八六七號所為之裁決處
分（原舉發案號：臺北市政府警察局九十一年三月二十八日北市警交大字第ＡＢＸ二
三二八六七號），聲明異議，本院於九十一年七月三十一日裁定（九十一年度交聲字
第八二二號），異議人不服，提起抗告，經臺灣高等法院於九十一年十二月二十七日
裁定撤銷發回（九十一年度交抗字第七０八號），本院更為裁定如左：
    主  文
原處分撤銷。
乙○○汽車駕駛人，行經有燈光號誌管制之交岔路口闖紅燈，處新臺幣貳仟柒佰元，
並記違規點數參點。
    理  由
一、原處分意旨略以：異議人即受處分人乙○○於民國九十一年三月二十八日十時五
    十五分許，騎乘車號：ＦＢＵ－００八號重型機車，行經臺北市○○路○段與光
    輝路口，因闖紅燈違規，乃依道路交通管理處罰條例第五十三條及第六十三條第
    一項第三款之規定，裁處罰鍰新臺幣（下同）四千五百元，並記違規點數三點。
二、異議意旨略以：異議人乙○○於上開時間騎乘車號：ＦＢＵ－００八號重型機車
    ，由國立政治大學出發，走下崙路再右轉光輝路，由光輝路綠燈左轉木柵路，卻
    經警員舉發其由木柵路直行闖光輝路之紅燈，警方所舉發之違規情形與事實不符
    ，為此請求撤銷原處分云云。
三、按汽車（包括機器腳踏車）駕駛人，行經有燈光號誌管制之交岔路口闖紅燈者，
    處一千八百元以上五千四百元以下罰鍰；又汽車駕駛人，有違反第五十三條之情
    形者，除依原條款處罰鍰外，並記違規點數三點，道路交通管理處罰條例第五十
    三條、第六十三條第一項第三款分別定有明文。
四、經查，本件異議人即受處分人乙○○確於九十一年三月二十八日十時五十五分許
    ，騎乘車號：ＦＢＵ－００八號重型機車，於行經臺北市○○路與光輝路口時，
    因行經有燈光號誌管制之交岔路口闖紅燈之違規事實，業據證人即臺北市政府警
    察局文山第一分局復興派出所警員甲○○到庭證述綦詳，並有證人檢陳之違規現
    場交通路線圖一紙暨舉發現場照片二幀在卷足稽，復有臺北市政府警察局九十一
    年三月二十八日北市交大字第ＡＢＸ二三二八六七號舉發違反道路交通管理事件
    通知單正本一紙附卷可憑，且經臺北市政府警察局文山第一分局查處無誤，有該
    分局九十一年四月十八日北市警文一分交字第０九一六０九二四０００號書函影
    本一份在卷可參。觀諸證人即警員甲○○到庭證稱：「‧‧‧本件是我所舉發，
    當時我是在木柵路一段二九七巷口執行勤務，二九七巷口與木柵路一段有交叉，
    當時我所站立的位置就是在木柵路一段與木柵路二九七巷口，當時木柵路一段與
    光輝路口的紅綠燈已經變了七、八秒後，我看到異議人騎乘車號ＦＢＵ－００八
    號機車從木柵路一段直行過來，當時我是在該路口執行違規闖紅燈的勤務，所以
    我很注意該路口的號誌燈變換，我看到異議人從紅燈過去的木柵路一段直行過來
    闖紅燈，我舉發異議人當時並沒有其他車輛闖紅燈，我很注意巷口的情形，所以
    如果異議人是從光輝路左轉出來，我應該會看到，當時是晴天，光線充足，我的
    視力裸視右眼約一點零、左眼零點七，回現場實際測量結果，異議人違規地點距
    舉發地點約一百公尺」等語（參見本院九十二年五月十九日訊問筆錄第二頁至第
    三頁），復衡諸證人即警員甲○○與異議人素不相識，並無宿怨，亦無仇隙，應
    無涉詞誣攀之虞，且其係國家公權力執行者，理應客觀公正執法，是尚難以異議
    人漫指警員有業績壓力，濫行檢舉之事層出不窮云云，遽認證人即警員甲○○舉
    發本件違規案件有所疏誤。
五、次查，揆諸證人即警員甲○○所檢陳之前開舉發現場照片，證人斯時執行勤務所
    站立之位置，確有木柵路一段二九七巷口無誤，是異議人抗告意旨所稱事實上當
    地無二九七巷口云云，顯非可採；又依證人即警員甲○○所述當時舉發取締地點
    即前揭巷口，佐以其雙眼視力分別為一點零及零點七，由該舉發取締地點望向距
    離約一百公尺之上開違規路口，於路面上之行人穿越道皆能清晰辨識之情形下，
    衡情應能清楚辨明異議人斯時行車路線是否係自木柵路直行無疑，故證人即警員
    甲○○斯時對異議人之違規事實當場舉發，其視線應尚不致受到路樹之影響，亦
    應無視力或視覺上之障礙及困難。再者，交通警員掣單舉發違反道路交通管理處
    罰條例所列之違規事實，本質上為行政處分，係公務員基於職務上權力，依法就
    特定之具體事件所為具有公法上效果之單方行政行為，基於公務員為公法上行為
    具有公信力之原則，該行政處分當可被推定為真正，其據以依法處分之事實認定
    亦為真正無誤，又本此公信原則，立法者以道路交通管理處罰條例第九十二條第
    三項之授權，賦予行政機關訂定違反道路交通管理事件統一裁罰基準及處理細則
    ，使執勤警員得當機處分，以達其維護交通秩序、安全之行政目的。從而，本院
    經查尚無任何證據足資證明執勤員警有何捏造事實違法取締之不法情事，則執勤
    員警本其維護交通秩序、安全職責所為之舉發，自應受到合法、正確之推定。
六、綜上所述，異議人空言否認前開違規行為，辯稱其並未於上述時地騎乘機車闖紅
    燈云云，無非事後卸責之詞，不足採信。本件事證明確，異議人前開違規事實堪
    以認定。惟因異議人於應到案日期即九十一年四月十二日後之九十一年四月二十
    四日，即向交通部公路總局臺北區監理所提出申訴，有異議書及該所九十一年五
    月三日（營）00--000--0--0000八號函文各一份影本在卷可憑，異議
    人固未於期限內繳納罰鍰或到案聽候裁決，惟僅逾應到案期限十五日內，即到案
    聽候裁決，依違反道路交通管理事件統一裁罰標準表，應裁罰二千七百元，並記
    違規點數三點，原處分機關誤予裁罰四千五百元，並記違規點數三點，是本件異
    議雖無理由，惟原處分既有不當之處，自應撤銷原處分，另行裁罰異議人如主文
    所示。
據上論斷，應依道路交通案件處理辦法第二十條前段，裁定如主文。
中      華      民      國      九  十  二    年    六    月    三  十  日
                                臺灣板橋地方法院交通法庭
                                    法    官  高  奕  驤
右正本證明與原本無異。
如不服本裁定，應於裁定送達後五日內向本院提出抗告狀。
                                    書 記 官  廖  舜  宜
中      華      民      國      九  十  二    年    六    月    三  十  日


司法院資訊處製作；財團法人民間司法改革基金會備份。
